【裁判字號】    99,訴,892
【裁判日期】    991005
【裁判案由】    違反毒品危害防制條例
【裁判全文】
臺灣彰化地方法院刑事判決               99年度訴字第892號
公  訴  人  臺灣彰化地方法院檢察署檢察官
被      告  陳震紳
指定辯護人  林志銘律師
上列被告因違反毒品危害防制條例案件，經檢察官提起公訴（99
年度偵字第5929號、6612號），本院判決如下：
    主  文
陳震紳犯如附表所示之罪，均累犯，各處如附表主文欄所示之刑
（含主刑、從刑）。主刑部分應執行有期徒刑伍年陸月，沒收部
分併執行之。
    事  實
一、陳震紳前於民國89年間因施用第一級、第二級毒品等案件，
    經本院分別以89年訴字第281 號、89年斗簡字第228 號判處
    有期徒刑8 月、4 月，定應執行有期徒刑10月確定；復於90
    年間，又因施用第一級、第二級毒品及竊盜等案件，經本院
    分別以90年訴字第1107號、89年易字第1558號、88年易字第
    1280號各判處有期徒刑8 月、6 月、10月，定應執行有期徒
    刑1 年10月確定；再於91年間，因違反肅清煙毒條例案件，
    經最高法院以91年台上字第3156號判處有期徒刑4 年確定；
    上開罪刑接續執行，甫於95年10月5 日縮短刑期假釋出監，
    所餘刑期付保護管束至96年10月9 日止。嗣陳震紳於96年4
    月間，再因違反毒品危害防制條例案件，前揭假釋於97年3
    月10日遭撤銷，原應執行1 年4 日之殘刑，惟因陳震紳前於
    89年間施用第一、二級毒品部分，於96年7 月16日經本院減
    為有期徒刑4 月、2 月，並與肅清煙毒條例案件定應執行有
    期徒刑4 年5 月；而90年施用第一級、第二級毒品及竊盜部
    分，經本院減為有期徒刑4 月、3 月、5 月，定應執行有期
    徒刑11月；二者接續執行。然上開徒刑已於95年10月5 日假
    釋時，即已執行完畢，免予執行殘刑，是前揭徒刑已於96年
    7 月16日減刑時執行完畢。詎仍不知悔改，明知甲基安非他
    命係毒品危害防制條例第2 條第2 項第2 款所管制之第二級
    毒品，不得持有、販賣，竟基於販賣第二級毒品甲基安非他
    命以營利之犯意，以其所持有0000000000號行動電話門號聯
    繫販賣毒品事宜，或單獨（附表編號2 、3 所示之部分），
    或與姓名年籍不詳綽號「小美」之成年女子共同互為犯意之
    聯絡（附表編號1 所示之部分），分別於附表所示之時間、
    地點，以附表犯罪事實欄所示之方式，販賣甲基安非他命予
    黃俊翔、陳文富，而取得附表犯罪所得欄所示之款項或財物
    （詳細販賣時間、地點及販賣對象、次數，均如附表所示）
    。嗣經警報請檢察官指揮偵辦，並依法向本院聲請核發通訊
    監察書實施通訊監察而循線查獲。
二、案經彰化縣警察局移請臺灣彰化地方法院檢察署檢察官偵查
    起訴。
    理  由
壹、程序方面：
  (一)按有事實足認被告或犯罪嫌疑人有最輕本刑為3 年以上有期
    徒刑之罪嫌，並危害國家安全或社會秩序情節重大，而有相
    當理由可信其通訊內容與本案有關，且不能或難以其他方法
    蒐集或調查證據者，得發通訊監察書。通訊監察書，偵查中
    由檢察官依司法警察機關聲請或依職權聲請該管法院核發，
    審判中由法官依職權核發，通訊保障及監察法第5 條第1 項
    第1 款、第2 項定有明文。本案被告陳震紳所持用電話號碼
    0000000000號行動電話之監聽錄音，係經本院法官核准通訊
    監察在案，有詳載聲監案號、案由、監察電話及對象等之本
    院99年聲監字第178 號通訊監察書及相關電話附表、譯文紀
    錄等在卷可參（見彰化縣警察局彰警刑偵四字第0990039624
    號卷第16至26、61至62頁），核係依法所為之監聽，尚無不
    法取證情事。又按通訊監察錄音之譯文，僅屬依據監聽錄音
    結果予以翻譯之文字，固具文書證據之外觀，但實際上仍應
    認監聽所得之錄音帶或光碟，始屬調查犯罪所得之證物；刑
    事訴訟法第16 5條之1 第2 項所稱之證物，如其蒐證程序合
    法，並經合法調查，自具證據能力。因此檢察官如提出通訊
    監察錄音之譯文為其證據方法，實乃以其監聽所得之錄音帶
    或光碟，為調查犯罪所得之證物，法院本應依刑事訴訟法第
    165 條之1 所列之方法調查，以判斷該錄音帶或光碟是否與
    通訊監察錄音之譯文相符。而監聽錄音製作之譯文，雖通常
    為偵查犯罪機關單方面製作，然若被告或訴訟關係人對其真
    實性並無爭執，經法院於審判期日提示譯文供當事人辨認、
    表示意見並為辯論者，程序自屬適法（最高法院95年度臺上
    字第295 號、94年度臺上字第4665號判決要旨參照）。查本
    案卷內之相關電話監聽，取證程序未見違法情事，已如前述
    ；而警方依監聽錄音所製作之監聽譯文，經本院提示予檢察
    官、被告及辯護人後，迄於言詞辯論終結前均無異議，則依
    上開說明，本案卷內通訊監察譯文均具有證據能力。
  (二)次按司法警察機關調查中之案件，為因應實務上或因量大、
    或有急迫之現實需求，併例行性當然有鑑定之必要者，例如
    毒品之種類與成分、尿液之毒品反應，或者槍彈有無殺傷力
    等鑑定，基於檢察一體原則，得由該管檢察長對於轄區內之
    案件，以事前概括選任鑑定人或囑託鑑定機關、團體之方式
    ，俾便轄區內之司法警察官、司法警察對於調查中之此類案
    件，得即時送請先前已選任之鑑定人或囑託之鑑定機關、團
    體實施鑑定，以求時效（法務部92年9 月1 日法檢字第0920
    035083號函參照）。此種由檢察機關概括選任鑑定人或概括
    囑託鑑定機關、團體，再轉知司法警察官、司法警察於調查
    犯罪時參考辦理之作為，法無明文禁止，係為因應現行刑事
    訴訟法增訂傳聞法則及其例外規定之實務運作而為。此種由
    司法警察官、司法警察依檢察官所概括選任之鑑定人或囑託
    鑑定機關、團體所為之鑑定結果，與檢察官選任或囑託為鑑
    定者，性質上並無差異，同具有證據能力（最高法院98年度
    臺上字第6122號判決意旨參照）。而詮昕科技股份有限公司
    係經檢察機關概括選任為尿液檢驗之鑑定機關之一，為本院
    審判實務所知悉，故本案由彰化縣警察局依檢察機關概括選
    任囑託詮昕科技股份有限公司就證人黃俊翔尿液所為之檢驗
    報告，即具有證據能力，
  (三)末按被告以外之人於審判外之言詞或書面陳述，除法律有規
    定者外，不得作為證據，刑事訴訟法第159 條第1 項固有明
    文。惟被告以外之人於審判外之陳述，雖不符刑事訴訟法第
    159 條之1 至第159 條之4 得為證據之情形，而經當事人於
    審判程序同意作為證據，法院審酌該言詞或書面陳述作成時
    之情況，認為適當者，亦得為證據。當事人、代理人或辯護
    人於法院調查證據時，知有第159 條第1 項不得為證據之情
    形，而未於言詞辯論終結前聲明異議者，視為有前項之同意
    ，刑事訴訟法第159 條之5 定有明文。查公訴人所提出之證
    人黃俊翔、陳文富及杜金松於警詢及偵訊中之證述，證人杜
    信義於警詢中之證述，均屬被告以外之人於審判外之陳述，
    被告及其辯護人於本院準備程序時同意作為證據使用（見本
    院卷第63頁背面），且迄至本院於言詞辯論終結前，檢察官
    、被告及辯護人亦未聲明異議，經本院審酌後，認無不適當
    之情形，揆諸前揭規定，上開證述均得作為證據使用。
貳、實體方面：
一、上開犯罪事實，業據被告陳震紳迭次於警詢時、偵查中及本
    院審理時坦承不諱，核與證人黃俊翔、陳文富、杜金松於警
    詢及偵訊中之證述，以及證人杜信義於警詢中之證述相符（
    見99年度偵字第5929號卷第30至34、36至39、44至至47、65
    至72頁，彰化縣警察局彰警刑偵四字第0990039624號卷第47
    至51頁），並有陳震紳所持用0000000000號行動電話通訊監
    察譯文暨本院99年聲監字第178 號通訊監察書及相關電話附
    表1 份（見彰化縣警察局彰警刑偵四字第0990039624號卷第
    16至26、61至62頁）在卷可參，足認被告任意性自白與事實
    相符。另徵諸上開證人黃俊翔施用甲基安非他命之行為，有
    詮昕科技股份有限公司99年7 月22日編號00000000號之濫用
    藥物尿液檢驗報告1 紙附卷可佐（見本院卷第58頁），是其
    有施用甲基安非他命之情事，應為屬實，足認其上開所證，
    信而有徵，堪以採信。從而，本件事證明確，被告上開犯行
    堪以認定，應予依法論科。
二、按販賣毒品之所謂販賣行為，須行為人主觀上有營利意圖，
    且客觀上有販入或賣出毒品行為，即足構成，至於實際上是
    否已經獲利，則非所問；必也始終無營利之意思，而以原價
    或低於原價有償讓與他人，方難謂為販賣行為，而僅得以轉
    讓罪論處（參照最高法院93年度臺上字第1651號判決要旨）
    。又販賣毒品係政府嚴予查緝之違法行為，且可任意分裝或
    增減其分量，各次買賣之價格，當亦各有差異，隨供需雙方
    之資力、關係之深淺、需求之數量、貨源之充裕與否、販賣
    者對於資金之需求如何即殷切與否，以及政府查緝之態度，
    進而為各種不同之風險評估，而為機動性之調整，因之販賣
    之利得，除經坦承犯行，或帳冊價量均記載明確外，委難察
    得實情，是縱未確切查得販賣賺取之實際差價，但除別有事
    證，足認係按同一價格轉讓，確未牟利之情形外，尚難執此
    認非法販賣之事證有所不足，致知過坦承者難辭重典，飾詞
    否認者反得逞僥倖，而失情理之平。況，販賣者從各種「價
    差」或「量差」或係「純度」謀取利潤方式，或有差異，然
    其所圖利益之非法販賣行為目的，則屬相同，並無二致；衡
    諸毒品取得不易，量微價高，依一般社會通念以觀，凡為販
    賣之不法勾當者，倘非以牟利為其主要誘因及目的，應無甘
    冒被查緝法辦重刑之危險，平白無端義務為該買賣之工作，
    是其販入之價格必較售出之價格低廉，而有從中賺取買賣差
    價牟利之意圖及事實，應屬符合論理法則且不違背社會通常
    經驗之合理判斷。查被告販賣甲基安非他命因予證人黃俊翔
    、陳文富，是以每販賣1000元即從中抽取100 元之甲基安非
    他命供自己施用之方式，從中獲取利益乙節，業據被告於本
    院審理中供承不諱（見本院卷第84頁背面），足認被告主觀
    上應具有營利之意圖甚明。
三、次按甲基安非他命為毒品危害防制條例第2 條第1 項第2 款
    所列管之第二級毒品，不得非法持有、販賣；又按毒品危害
    防制條例所稱之「販賣」，係指有償之讓與行為，包括以「
    金錢買賣」或「以物易物」（即互易）等態樣在內；祇要行
    為人在主觀上有藉以營利之意圖，而在客觀上有以毒品換取
    金錢或其他財物之行為，即足當之；至於買賣毒品之金額或
    所換得財物之實際價值如何，以及行為人是否因而獲取價差
    或利潤，均不影響販賣毒品罪之成立（最高法院99年度臺上
    字第1588號判決要旨參照）。是核被告所為如附表所示之犯
    行，均係犯毒品危害防制條例第4 條第2 項之販賣第二級毒
    品罪。被告就附表編號1 部分，與姓名年籍不詳綽號「小美
    」之成年女子有犯意聯絡與行為分擔，為共同正犯。又被告
    各次販賣甲基安非他命，而分別持有該毒品之低度行為，分
    別為販賣之高度行為所吸收，均不另論罪。被告所犯如附表
    所示3 次販賣毒品犯行間，犯意各別、行為互殊，應予分論
    併罰。另被告曾有犯罪事實欄所載之前科資料，有臺灣高等
    法院被告前案紀錄表1 份在卷可稽，其於上開徒刑執行完畢
    後，5 年內故意再犯本件有期徒刑以上之各罪，均為累犯，
    各應依刑法第47條第1 項規定加重其刑，然其所犯各罪，就
    法定刑為無期徒刑部分不予加重（刑法第65條第1 項參照）
    。此外，被告迭於偵查及本院審理中自白犯罪，合於毒品危
    害防制條例第17條第2 項「於偵查及審判中均自白」之要件
    ，均應依該規定減輕其刑，並依刑法第71條第1 項規定，先
    加後減之。至辯護人請求依刑法第59條規定酌減其刑及毒品
    危害防制條例第17條第1 項減輕或免除其刑乙節，惟本院慮
    及販賣甲基安非他命，助長毒品氾濫，並衍生諸多家庭、社
    會乃至犯罪問題，而其法定刑，依毒品危害防制條例第4 條
    第2 項規定為「無期徒刑或七年以上有期徒刑，得併科新臺
    幣一千萬元以下罰金」，兩相權衡，本院認並無情輕法重之
    情，自無依該規定予以酌減其刑之必要；另毒品危害防制條
    例第17條第1 項規定「犯第四條至第八條、第十條或第十一
    條之罪，供出毒品來源，因而查獲其他正犯或共犯者，減輕
    或免除其刑」，經本院函詢彰化縣警察局是否因被告提供上
    游為綽號「阿萬」、「飛飛」、「國禎」而查獲其他正犯或
    共犯，該局於99年8 月16日以彰警刑字第0990047937號函覆
    略以：根據被告所提供資料，於99年7 月9 日對「阿萬」、
    「飛飛」聲請通訊監察，因該行動電話門號已有其他單位聲
    請，故遭駁回無法執行，未查獲其他共犯；另「國禎」部分
    ，經執行通訊監察發現該行動電話門號無通話紀錄，亦未發
    現其他涉案事證等情，有該函在卷可參（見本院卷第70至77
    頁），是與毒品危害防制條例第17條第1 項之要件不符；足
    認辯護人前開請求，洵無足取。爰審酌被告藐視法紀，無視
    國家法令，竟為貪圖不法利益，販賣毒品予他人施用，危害
    社會治安及國民健康甚鉅，惟審酌其犯後於偵審中均坦承犯
    行，勇敢接受法律制裁，尚有悔意，再參酌其販賣毒品之對
    象、數量、金額等一切情狀，量處如主文所示之刑，並定其
    應執行之刑。公訴人雖就被告前揭販賣毒品犯行具體求刑有
    期徒刑7 年6 月，惟本院認以處如主文所示之刑為適當，公
    訴人之求刑，核屬過重，附此敘明。
四、沒收：
  (一)按犯毒品危害防制條例第4 條之罪者，其供犯罪所用或因犯
    罪所得之財物，均沒收之，如全部或一部不能沒收，追徵其
    價額或以其財產抵償之，毒品危害防制條例第19條第1 項定
    有明文。該條係採義務沒收主義，且金錢為代替物，重在兌
    現價值，而不在原物，自難拘泥於沒收原物之理論，認沒收
    販賣毒品所得之金錢，以當場查獲扣押者為限，苟能證明其
    為販賣毒品所得之金錢，均應予以沒收（最高法院92年度臺
    上字第5227號判決要旨可參）。是販賣毒品所得之金錢，無
    論已否扣案，如仍屬存在，即應依法沒收，然所稱因犯罪所
    得之物，自以實際所得者為限，苟無所得或尚未取得者，自
    無從為沒收追繳之諭知（最高法院89年度臺上字第3434號判
    決要旨參照）。
  (二)被告就附表編號1 、2 所示販賣毒品予黃俊翔、陳文富，所
    得款項分別為2000元、6000元，雖未扣案，然均無法證明業
    已滅失，自均屬被告犯毒品危害防制條例第4 條之罪所得之
    財物，各應依毒品危害防制條例第19條第1 項規定，於各次
    販賣毒品犯行所處罪刑下諭知沒收，如全部或一部不能沒收
    時，以其財產抵償之。至其附表編號3 所示販賣毒品予陳文
    富，陳文富交付購買毒品之代價即不詳品牌之電腦螢幕及主
    機各1 台（價值約6 、7000元），亦屬販賣毒品所得，雖未
    扣案，惟無積極證據證明業已滅失，應依同條項規定，於該
    次販賣毒品項下諭知沒收，如全部或一部不能沒收時，追徵
    其價額。
  (三)未扣案之行動電話手機1 支（內含門號0000000000號SIM 卡
    1 張），係供被告販賣毒品所用，且屬被告所有，業據其供
    承在卷（見本院卷第84頁背面），雖未扣案，然無積極證據
    證明業已滅失，仍應依毒品危害防制條例第19條第1 項規定
    諭知沒收，如全部或一部不能沒收時，追徵其價額。
據上論斷，應依刑事訴訟法第299 條第1 項前段，毒品危害防制
條例第4 條第2 項、第17條第2 項、第19條第1 項，刑法第11條
、第28條、第47條第1 項、第51條第5 款、第9 款，判決如主文
。
本案經檢察官朱健福到庭執行職務
中    華    民    國    99    年    10    月    5     日
                  刑事第三庭    審判長法  官    李進清
                                      法  官    洪志賢
                                      法  官    林怡君
以上正本證明與原本無異。
如不服本判決，應於收受判決後10日內向本院提出上訴書狀，並
應敘述具體理由；其未敘述上訴理由者，應於上訴期間屆滿後20
日內向本院補提理由書（均須按他造當事人之人數附繕本「切勿
逕送上級法院」）。
中    華    民    國    99    年    10    月    5     日
                                      書記官    顧嘉文
附錄本案論罪科刑法條全文：
毒品危害防制條例第4條
製造、運輸、販賣第一級毒品者，處死刑或無期徒刑；處無期徒
刑者，得併科新臺幣 2 千萬元以下罰金。
製造、運輸、販賣第二級毒品者，處無期徒刑或 7 年以上有期
徒刑，得併科新臺幣 1 千萬元以下罰金。
製造、運輸、販賣第三級毒品者，處 5 年以上有期徒刑，得併
科新臺幣 7 百萬元以下罰金。
製造、運輸、販賣第四級毒品者，處 3 年以上 10 年以下有期
徒刑，得併科新臺幣 3 百萬元以下罰金。
製造、運輸、販賣專供製造或施用毒品之器具者，處 1 年以上
7 年以下有期徒刑，得併科新臺幣 1 百萬元以下罰金。
前五項之未遂犯罰之。
附表：
┌─┬─────┬─────┬──────┬───┬────────────┐
│編│ 販賣時間 │   地 點  │犯罪事實    │犯罪所│        主文            │
│號│          │          │            │得（新│                        │
│  │          │          │            │臺幣）│                        │
├─┼─────┼─────┼──────┼───┼────────────┤
│1 │99年4 月5 │陳震紳位於│黃俊翔於99年│2000元│陳震紳共同販賣第二級毒品│
│  │日下午4 時│台中市五權│4月5日下午1 │      │，累犯，處有期徒刑肆年│
│  │許        │路2之138號│時29分許、3 │      │月，未扣案之販賣第二級毒│
│  │          │居所8樓樓 │時24分許及3 │      │品所得新臺幣貳仟元沒收，│
│  │          │梯間      │時46分許，先│      │如全部或一部不能沒收，以│
│  │          │          │以所持有之09│      │其財產抵償之，未扣案之行│
│  │          │          │00000000號行│      │動電話手機壹支（含門號０│
│  │          │          │動電話門號，│      │000000000號SIM │
│  │          │          │與陳震紳所持│      │卡壹張）沒收，如全部或一│
│  │          │          │用之前揭電話│      │部不能沒收，追徵其價額。│
│  │          │          │聯繫買賣毒品│      │                        │
│  │          │          │事宜，通話結│      │                        │
│  │          │          │束後，陳震紳│      │                        │
│  │          │          │即與姓名年籍│      │                        │
│  │          │          │不詳綽號「小│      │                        │
│  │          │          │美」之成年女│      │                        │
│  │          │          │子共同基於販│      │                        │
│  │          │          │賣甲基安非他│      │                        │
│  │          │          │命之犯意聯絡│      │                        │
│  │          │          │，由陳震紳先│      │                        │
│  │          │          │將甲基安非他│      │                        │
│  │          │          │命1 包交予該│      │                        │
│  │          │          │女子，再由該│      │                        │
│  │          │          │女子交付甲基│      │                        │
│  │          │          │安非他命1 包│      │                        │
│  │          │          │予黃俊翔，並│      │                        │
│  │          │          │向黃俊翔收取│      │                        │
│  │          │          │現金2000 元 │      │                        │
│  │          │          │後轉交陳震紳│      │                        │
│  │          │          │，而共同販賣│      │                        │
│  │          │          │甲基安非他命│      │                        │
│  │          │          │予黃俊翔1次 │      │                        │
│  │          │          │。          │      │                        │
├─┼─────┼─────┼──────┼───┼────────────┤
│2 │99年3月下 │彰化縣和美│陳震紳於左列│6000元│陳震紳販賣第二級毒品，累│
│  │旬某日下午│鎮○○路附│時間，在左列│      │犯，處有期徒刑肆年伍月，│
│  │5 時許    │近某工廠  │地點，販賣60│      │未扣案之販賣第二級毒品所│
│  │          │          │00 元 之甲基│      │得新臺幣陸仟元沒收，如全│
│  │          │          │安非他命2包 │      │部或一部不能沒收，以其財│
│  │          │          │予陳文富1次 │      │產抵償之，未扣案之行動電│
│  │          │          │，陳震紳並當│      │話手機壹支（含門號０九三│
│  │          │          │場收取現金，│      │0000000號SIM卡壹 │
│  │          │          │而完成交易。│      │張）沒收，如全部或一部不│
│  │          │          │            │      │能沒收，追徵其價額。    │
├─┼─────┼─────┼──────┼───┼────────────┤
│3 │99年4月上 │陳文富位在│陳震紳於左列│電腦螢│陳震紳販賣第二級毒品，累│
│  │旬某日晚上│彰化縣線西│時間，駕車到│幕及主│犯，處有期徒刑肆年伍月，│
│  │11時許    │鄉線西村中│左列地點，販│機各1 │未扣案之販賣第二級毒品所│
│  │          │央路2 段53│賣6000元之甲│台    │得不詳品牌之電腦螢幕及主│
│  │          │6 巷26弄22│基安非他命1 │      │機各壹台均沒收，如全部或│
│  │          │號之住處  │包予陳文富，│      │一部不能沒收，追徵其價額│
│  │          │          │並當場收受陳│      │，未扣案之行動電話手機壹│
│  │          │          │文富所有不詳│      │支（含門號0000000│
│  │          │          │品牌之電腦螢│      │五五四號SIM卡壹張）沒收 │
│  │          │          │幕及主機各1 │      │，如全部或一部不能沒收，│
│  │          │          │台（價值約6 │      │追徵其價額。            │
│  │          │          │、7 千元）為│      │                        │
│  │          │          │代價，而完成│      │                        │
│  │          │          │交易。      │      │                        │
└─┴─────┴─────┴──────┴───┴────────────┘

司法院資訊處製作；財團法人民間司法改革基金會備份。
